---
title: "Tp_Inicial_IECD"
output: html_document
date: "2024-03-22"
---


```{r setup, include=FALSE}
knitr::opts_chunk$set(echo = FALSE)
```

```{r, ECHO = FALSE}
datosBebes <- read.delim('ENNyS_menorA2.txt', sep = '', header = T)

```
Ejercicio 1

```{r}
hist(datosBebes$Perim_cef, freq = F,xlim = c(25, 55), ylim = c(0, 0.13),xlab = 'Perimetro Cefálico (cm)', ylab = 'Densidad', main = 'Histograma de densidad del perimetro cefálico, \n y curvas de densidad calculadas con distintos núcleos')
lines(density(datosBebes$Perim_cef, kernel = 'rectangular'), col = 'red',)
lines(density(datosBebes$Perim_cef, kernel = 'epanechnikov'), col = 'blue')
lines(density(datosBebes$Perim_cef, kernel = 'gaussian'), col = 'violet')

text(x = 25, y = 0.09, labels = "Rectangular", col = "red", adj = c(0,1))
text(x = 25, y = 0.080, labels = "Epanechnikov", col = "blue", adj = c(0,1))
text(x = 25, y = 0.070, labels = "Gaussiana", col = "violet", adj = c(0,1))

``````
Podemos observar que no cambia mucho el gráfico de densidad con el uso de distintos núcleos, por lo que quizás el ancho de la ventana sea el parámetro más importante (En este caso R lo está eligiendo automáticamente). El rectangular no es suave . Se puede ver que la densidad es asimetrica 

Ejercicio 2

```{r}
bebés_en_rango <- sum(datosBebes$Perim_cef >= 42 & datosBebes$Perim_cef <= 48)
probabilidad_estimada <- bebés_en_rango / nrow(datosBebes)
print(paste("Probabilidad estimada :",probabilidad_estimada))
``````

a)Utilizando el histograma:

Como está hecho utilizando la densidad, para calcular esta probabilidad hay que sumar la probabilidad de que los bebés caigan entre 42 y 45 cm, usando la densidad del bin donde se encuentran, y la de que caigan entre 45 y 48, también usando esa densidad.

```{r}
hist(datosBebes$Perim_cef, freq = F,xlim = c(25, 55), ylim = c(0, 0.13),xlab = 'Perimetro Cefálico (cm)', ylab = 'Densidad', main = 'Histograma de densidad del perimetro cefálico, \n y curvas de densidad calculadas con distintos núcleos',labels = T)
abline(v=42, col = 'red')
abline(v=48, col = 'red')
grid(nx = NULL, ny = NULL,
     lty = 2,      # Grid line type
     col = "gray", # Grid line color
     lwd = 2)      # Grid line width

``````

```{r}
probabilidad = 3 * 0.065 + 3 * 0.11
print(paste('Probabilidad calculada con histograma: ',probabilidad))
```


b) Utilizando la densidad:

```{r}
densidad <- density(datosBebes$Perim_cef, kernel = 'epanechnikov')
```

Analizando el contenido del objeto Densidad brindado por R, se trata de la función aproximada por 512 puntos en x (densidad['x']), y sus correspondientes 512 puntos en y (densidad['x']), podemos calcular entonces la probabilidad de un intervalo aproximando la integral convirtiendo la densidad en una función aproximada y integrandola.

```{r}
probabilidad = integrate(approxfun(densidad), lower=42, upper=48)['value']
print(paste('Probabilidad calculada con densidad: ',probabilidad))

```
Podemos observar que los valores difieren en 0.05.

Ejercicio 3

```{r}
densidadRectangular = density(datosBebes$Perim_cef, kernel = 'rectangular')
densidadEpanechnikov = density(datosBebes$Perim_cef, kernel = 'epanechnikov')
densidadGaussiana = density(datosBebes$Perim_cef, kernel = 'gaussian')

print(paste('Ventana para rectangular: ',densidadRectangular['bw']))
print(paste('Ventana para Epanechnikov: ',densidadEpanechnikov['bw']))
print(paste('Ventana para gaussiana: ',densidadGaussiana['bw']))
```
Probemos como queda el grafico con la ventana a la mitad:

```{r}
hist(datosBebes$Perim_cef, freq = F,xlim = c(25, 55), ylim = c(0, 0.13),xlab = 'Perimetro Cefálico (cm)', ylab = 'Densidad', main = 'mismo grafico con la ventana a la mitad')
lines(density(datosBebes$Perim_cef, kernel = 'rectangular',bw = 0.5841512545563/2), col = 'red',)
lines(density(datosBebes$Perim_cef, kernel = 'epanechnikov',bw = 0.5841512545563/2), col = 'blue')
lines(density(datosBebes$Perim_cef, kernel = 'gaussian',bw = 0.5841512545563/2), col = 'violet')

text(x = 10, y = 0.10, labels = "Curvas de densidad estimadas:",
     col = "black", cex = 1, font = 2, adj = c(0,1))
text(x = 25, y = 0.09, labels = "Rectangular", col = "red", adj = c(0,1))
text(x = 25, y = 0.080, labels = "Epanechnikov", col = "blue", adj = c(0,1))
text(x = 25, y = 0.070, labels = "Gaussiana", col = "violet", adj = c(0,1))
```
y si la duplicamos?


```{r}
hist(datosBebes$Perim_cef, freq = F,xlim = c(25, 55), ylim = c(0, 0.13),xlab = 'Perimetro Cefálico (cm)', ylab = 'Densidad', main = 'mismo grafico con la ventana al doble')
lines(density(datosBebes$Perim_cef, kernel = 'rectangular',bw = 0.5841512545563*2), col = 'red',)
lines(density(datosBebes$Perim_cef, kernel = 'epanechnikov',bw = 0.5841512545563*2), col = 'blue')
lines(density(datosBebes$Perim_cef, kernel = 'gaussian',bw = 0.5841512545563*2), col = 'violet')

text(x = 10, y = 0.10, labels = "Curvas de densidad estimadas:",
     col = "black", cex = 1, font = 2, adj = c(0,1))
text(x = 25, y = 0.09, labels = "Rectangular", col = "red", adj = c(0,1))
text(x = 25, y = 0.080, labels = "Epanechnikov", col = "blue", adj = c(0,1))
text(x = 25, y = 0.070, labels = "Gaussiana", col = "violet", adj = c(0,1))
```

Duplicando la ventana las densidades se parecen aún más restando todavía más importancia al nucleo elegido, exceptuando el rectangular, al cual se le observan algunos picos (osea que es más ruidoso). Las curvas de densidad son mas suaves . 

Ejercicio 4

```{r}
densidad_gaussiana_mujer <- density(datosBebes$Perim_cef[datosBebes$Sexo == "Mujer"], kernel = "gaussian")
densidad_gaussiana_varon <- density(datosBebes$Perim_cef[datosBebes$Sexo == "Varon"], kernel = "gaussian")

hist(datosBebes$Perim_cef, freq = F, xlim = c(25, 55), ylim = c(0, 0.13), 
     xlab = "Perímetro Cefálico (cm)", ylab = "Densidad", main = "Histograma y Densidades del Perímetro cefálico  \n según sexo con las medianas")
lines(density(datosBebes$Perim_cef, kernel = "gaussian"), col = 'green')
lines(densidad_gaussiana_mujer, col = "magenta2")
lines(densidad_gaussiana_varon, col = "blue")
abline(v = median(datosBebes$Perim_cef[datosBebes$Sexo == "Mujer"]),col = "magenta2")
abline(v = median(datosBebes$Perim_cef[datosBebes$Sexo == "Varon"]),col = "blue")
abline(v = median(datosBebes$Perim_cef),col = "green")
text(x = 25, y = 0.090, labels = "General", col = "green", adj = c(0,1))
text(x = 25, y = 0.080, labels = "Varones", col = "blue", adj = c(0,1))
text(x = 25, y = 0.070, labels = "Mujeres", col = "magenta2", adj = c(0,1))
```
Se puede observar que la curva de densidad de los varones está más desplazada hacia la derecha que la de las mujeres .Esto nos dice que los varones tienden a tener un perímetro cefálico más grande en comparación con las mujeres en nuestra muestra de datos.

Ejercicio 5 

```{r}
densidad_gaussiana_simple <- density(datosBebes$Perim_cef[datosBebes$Tipo_embarazo == "Simple"], kernel = "gaussian")
densidad_gaussiana_multiple <- density(datosBebes$Perim_cef[datosBebes$Tipo_embarazo == "Multiple"], kernel = "gaussian")

hist(datosBebes$Perim_cef, freq = F, xlim = c(25, 55), ylim = c(0, 0.13), 
     xlab = "Perímetro Cefálico (cm)", ylab = "Densidad", main = "Gráfico Histograma / Densidad")
lines(density(datosBebes$Perim_cef, kernel = 'gaussian'), col = 'green')
lines(densidad_gaussiana_simple, col ="black")
lines(densidad_gaussiana_multiple, col = "purple")

text(x = 25, y = 0.09, labels = "General", col = "green", adj = c(0,1))
text(x = 25, y = 0.080, labels = "Embarazo Simple", col = "black", adj = c(0,1))
text(x = 25, y = 0.070, labels = "Embarazo Múltiple", col = "purple", adj = c(0,1))
```
La curva más a la derecha para el tipo de embarazo simple sugiere que, en promedio, los bebés nacidos de embarazos simples tienen un perímetro cefálico mayor que los bebés nacidos de embarazos múltiples. La mayor altura de la curva para el tipo de embarazo simple indica una mayor densidad de bebés con un perímetro cefálico en comparación con los otros embarazos.
La curva de densidad de embarazos simples es casi igual a la embarazos totales , esto se debe a que la proporción de casos de embarazo simple es lo suficientemente grande como para que la distribución general se vea dominada por esta subpoblación.

# chequeo 
```{r}
print(paste("Proporción de embarazos simples en la muestra",sum(datosBebes$Tipo_embarazo=="Simple")/nrow(datosBebes)))
```
El porcentaje de embarazos simples en la muestra es de 0.967 % .La alta proporción de embarazos simples explica el por qué las curvas de densidad para el tipo de embarazo simple y la de densidad global son casi idénticas.


Ejercicio 6 

```{r}
library(aplpack)

bagout <- bagplot(datosBebes$Perim_cef, datosBebes$Talla
        ,xlim= c(20,70),
        ylim= c(30,140),xlab = "Perímetro Cefálico", ylab = "Talla", main = "Bagplot Perímetro cefálico vs Talla")
```
Los puntos que están fuera del polígono grande se consideran atípicos y representan valores inusuales en la relación entre las dos variables.
Se interpreta que es muy poco común tener un perímetro cefálico muy pequeño y a la vez una talla cercana a su media .También nos dice que es inusual tener un perímetro cefalico muy grande y al mismo tiempo una talla muy grande . Pareciera ser que hay algunos datos que no estan bien registrados o datos de algun bebe con alguna enfermedad atipica.

¿Se registraron bebes de Talla alta y Perímetro Cefálico chico? No 
¿Y de Talla baja y Perimetro Cefalico grande? Si

Ejercicio 7 
```{r}

outliers <- bagout[['pxy.outlier']]


esOutlier <- rep(FALSE, nrow(datosBebes))

for (i in 1:nrow(datosBebes)) {
  for (j in 1:nrow(outliers)) {
    if (datosBebes$Perim_cef[i] == outliers[j, 1] && datosBebes$Talla[i] == outliers[j, 2]) {
      
      esOutlier[i] <- TRUE  
    }
  }
}


sinOutliers <- datosBebes[!esOutlier,]
```


```{r}
bagplot(sinOutliers$Perim_cef, sinOutliers$Talla, approx.limit = 5000, 
        xlab = "Perímetro Encefálico", ylab = "Talla", xlim= c(20,70),
        ylim= c(30,140), main = "Bagplot Perimetro cefálico vs Talla sin Datos atípicos")
```

Podemos observer que ahora el borde queda mucho màs suave. Respecto a los outliers, al sacar los outliers viejos del dataset baja la varianza, por ende estaría modificandose la definición de outlier. Es por esta razón que podemos observar nuevos puntos que el gráfico considera outliers, pero realmente no lo son (ya que no lo eran en el original, si consideraramos estos datos como outliers entonces recursivamente podríamos aplicar esta lógica y quitar n - 1 datos del dataset, lo que no tendría sentido).

Ejercicio 8



```{r}

library(dplyr)
datos_mujeres <- filter(datosBebes, Sexo == "Mujer")
datos_hombres <- filter(datosBebes, Sexo == "Varon")

par(mfrow = c(1, 2))
bagplot(datos_mujeres$Perim_cef, datos_mujeres$Talla,ylim=c(20,120),main="Datos mujeres",xlab = 'Perimetro cefálico', ylab= 'Talla',xlim= c(20,70))
grid()
bagplot(datos_hombres$Perim_cef, datos_hombres$Talla,ylim=c(20,120),main="Datos varones",xlab = 'Perimetro cefálico', ylab= 'Talla',xlim= c(20,70))
grid()
```
Observando el gráfico, podemos ver que en el subgrupo de los varones hay más outliers en la variable Talla. Esto podría deberse a errores a la hora de tomar los datos, o que simplemente dentro de los varones la varianza en la talla es más grande.

Podemos ver una ligera diferencia entre las relaciones entre perimetro cefalico y talle segun sexo.





